臺灣板橋地方法院交通事件裁定　　　　100年度交聲字第170號
原處分機關　交通部公路總局臺北區監理所板橋監理站
聲明異議人　劉嘉煌
即受處分人
上列受處分人因違反道路交通管理處罰條例案件，對於交通部公
路總局臺北區監理所板橋監理站中華民國99年12月21日所為之板
監裁字第裁41-C00000000號處分（原舉發通知單號：北縣警交大
字第C00000000 號），聲明異議，本院裁定如下：
    主  文
異議駁回。
    理  由
一、原處分以：異議人即受處分人劉嘉煌因於民國（下同）99年
    4 月14日17時43分許，駕駛車牌號碼998-CKU 號普通重機車
    ，行經臺北縣土城市（現改制為新北市土城區；以下均同）
    金城路2 段58號前，與適同時行走在上開地點之案外人陳志
    龍發生碰撞而肇事，嗣由臺北縣政府警察局（現改制為新北
    市政府警察局；下述者均同）土城分局員警獲報處理，並至
    異議人就醫院所對其實施呼氣所含酒精濃度測試結果，測得
    數值為每公升0.26毫克（即0.26mg/l），乃循線查知異議人
    有「酒後駕駛機車，交通事故，經酒測為0.26mg/l」之事實
    ，為警填單舉發並交付異議人簽收。案經移請原處分機關辦
    理，嗣原處分機關依所得事證，認定異議人確有「汽車駕駛
    人酒精濃度超過規定標準（0.25-0.4）」之違規事實，惟其
    尚非屬道路交通管理處罰條例第35條第1 項第1 款所定酒後
    駕車並肇事致人受傷之情形，乃依同上規定暨前揭條例第24
    條第1 項第2 款【原處分未及記載「第1 項第2 款」，茲補
    充如上】等，裁處異議人罰鍰新臺幣（下同）1 萬5 千元、
    吊扣其原持有之重型機車駕駛執照12個月，並應接受道路交
    通安全講習。
二、本件異議人聲明不服意旨則稱：伊固有於舉發單所載時地駕
    車發生交通事故，然該案經檢察官偵辦結果，於不起訴處分
    書內敘明雖有酒測紀錄單，但未達飲用酒類後已不能安全駕
    駛之標準，又伊本案駕車肇事致人受傷，與伊駕車前有飲酒
    之情事無關，且伊所為尚未嚴重危害交通安全、秩序可言，
    而伊酒測值係超過規定之標準值未逾每公升0.02毫克，本案
    罰單如何成立？再，伊尚須撫養2 名幼女及罹病妻子，實無
    從負擔本件罰鍰，懇請撤銷原處分等云云。
三、經查：
(一)、按汽車駕駛人飲用酒類或其他類似物後其吐氣所含酒精濃度
    超過每公升0.25毫克或血液中酒精濃度超過百分之0.05以上
    者，不得駕車，道路交通安全規則第114 條第2 款定有明文
    。又汽車駕駛人，駕駛汽車經測試檢定有酒精濃度超過規定
    標準者，處1 萬5 千元以上6 萬元以下罰鍰，並當場移置保
    管該汽車及吊扣其駕駛執照1 年，且應接受道路交通安全講
    習，道路交通管理處罰條例第35條第1 項第1 款、第24條第
    1 項第2 款分別規定明確。至前述吊扣汽車駕駛人之駕駛執
    照處分，依同條例第68條第1 項規定釋義，應吊扣其酒後駕
    駛車輛種類之同級車類駕駛執照（參道路交通管理處罰條例
    第68條之立法修正意旨與臺灣高等法院暨所屬法院97年法律
    座談會刑事類提案第40號討論暨審查意見，均足參照）。再
    依道路交通管理處罰條例第92條第4 項授權訂定之違反道路
    交通管理事件統一裁罰基準表規定，汽車駕駛人駕駛機車有
    違反道路交通管理處罰條例第35條第1 項第1 款之情形，於
    其吐氣所含酒精濃度超過每公升0.25毫克以上、未滿0.4 毫
    克者，其最低罰鍰基準為1 萬5 千元。
(二)、查本件異議人有於99年4 月14日17時30分許，在臺北縣土城
    市○○街公司處飲用酒類後，駕乘車號998-CKU 號普通重機
    車行駛在道路，於行經臺北縣土城市○○路○ 段58號前，與
    適同時行走在該處之行人陳志龍發生碰撞之交通事故，嗣經
    獲報前往處理之臺北縣政府警察局土城分局員警至異議人所
    在就醫院所，並對其實施呼氣所含酒精濃度測試結果，測得
    其數值為每公升0.26毫克（即0.26mg/l）；異議人如上之同
    一事實，由原查獲警察機關以其涉犯刑法第185 條之3 之服
    用酒類致不能安全駕駛動力交通工具罪嫌，移請臺灣板橋地
    方法院檢察署檢察官以99年度偵字第14603 號偵辦後，依所
    得事證，認定異議人固有酒後騎乘機車，又於前揭時、地撞
    及行人陳志龍肇事，嗣經警施以酒測後測得其呼氣酒精濃度
    為每公升0.26毫克，有酒測紀錄單1 紙可憑，惟異議人上揭
    酒測數值，尚未達法務部（88）法檢字第001669號函載述：
    以呼氣酒精濃度係每公升0.55毫克（0.55mg/l）或血液濃度
    係0.11％以上為已達不能安全駕駛之標準；並衡酌證人陳志
    龍於偵查中到庭具結證稱本案發生經歷過程（參本院交聲卷
    附之臺灣板橋地方法院檢察署99年度偵字第14603 號影卷第
    33至34頁【99年5 月31日偵查筆錄】），尚參酌本件撞擊交
    通事故發生處所前後道路全貌、異議人騎乘機車有明顯煞車
    痕跡，以及本案員警所製作之道路交通現場草圖、現場圖、
    調查報告表、現場及車損照片共14張等證據材料，而認異議
    人辯稱其係因避煞不及而肇事，誠屬可能，亦非顯不合理；
    況發生車禍之原因多端，不得僅因異議人於駕乘前開機車行
    駛前有飲用酒類行為，即遽以判斷異議人於本案發生時客觀
    上已達不能安全駕駛動力交通工具之程度，復查無其他積極
    證據足認異議人有何違犯刑法第185 條之3 之罪嫌，乃於99
    年5 月31日，以同上偵查案號處分不起訴確定乙節，有上揭
    不起訴處分書1 份在卷可稽，且為本院調閱前述偵查案卷核
    認無誤，復核與本院100 年1 月13日查悉異議人之臺灣高等
    法院被告前案紀錄表載示情形同屬合致。是如上事實，堪信
    為真。
(三)、其次，異議人如上酒後駕車之同一行為，另由臺北縣政府警
    察局土城分局員警填製北縣警交大字第C00000000 號舉發違
    反道路交通管理事件通知單，舉發異議人有酒後駕車（酒測
    值0.26mg/l）之違規，並交付異議人簽收；而異議人於前述
    酒後駕車違規行為時，其係考領持有普通重型機車駕駛執照
    之人。嗣原處分機關通知異議人到案辦理，異議人就本件舉
    發提出不服申述，為原處分機關再行調查後，依前揭不起訴
    處分書、臺北縣政府警察局土城分局函復本案認定屬道路交
    通管理處罰條例第35條第1 項第1 款規定酒後駕車之違規憑
    據等事證，仍認異議人確有飲酒後呼氣所含酒精濃度達每公
    升0.26毫克，猶駕車行駛，但未因此肇事致人受傷之事實，
    依前揭條款與同條例第24條第1 項第2 款等規定，作成99年
    12月21日板監裁字第裁41-C00000000號違反道路交通管理事
    件裁決書，處分異議人罰鍰1 萬5 千元，並吊扣其持有之普
    通重型機車駕駛執照12個月、應接受道路交通安全講習等情
    節，同有前稱之舉發單移送聯及通知聯（均影本）、裁決書
    、異議人之100 年1 月13日駕照基本資料表（傳真本）與臺
    北縣政府警察局土城分局99年7 月9 日北縣警土交申字第09
    90024724號函均附卷足憑。準此，上揭所述，亦均堪認屬實
    無誤。
(四)、繼以，本件異議人坦承有首開飲酒後騎乘機車，並於本案舉
    發單所載時地與案外人陳志龍發生碰撞交通事故一節，惟聲
    明不服意旨則稱：本案雖有伊的酒測紀錄單，但未達不能安
    全駕駛之標準；又伊酒測值係超過規定之標準值未逾每公升
    0.02毫克之情形，應符合免予舉發條件，且員警實施酒測所
    得數值為每公升0.26毫克，與每公升0.25毫克之標準僅有0.
    01差距，本案使用之酒測器準確度應有些許誤差（並參異議
    人99年6 月18日陳述書記載）等情詞。惟查：
    １、本件異議人因如上酒後駕車之行為，而於前述刑事案件
        偵查程序中，對其有在本案事故發生後為警實施酒測並
        測得其呼氣酒精濃度數值為0.26mg/l之事實，明確供陳
        以：無意見等語，此據本院調閱上開偵查案卷核認無訛
        （參本院交聲卷附99年度偵字第14603 號影卷第22頁【
        酒測紀錄單】、第34至35頁【99年5 月31日偵查筆錄】
        ）。又異議人於旨揭時、地，經警實施酒測檢定所用之
        呼氣酒精測試器（器號：056971號），係由經濟部標準
        檢驗局依此類科學儀器設備之相關檢驗規範，行檢定程
        式，經檢定合格後發給檢定合格證書一節，此據舉發員
        警職配之臺北縣政府警察局土城分局提出經濟部標準檢
        驗局98年5 月25日呼氣酒精測試器檢定合格證書1 紙（
        傳真本）在卷可稽，是本案員警所持用如上呼氣酒精濃
        度測試儀器設備，經向異議人施測後，測得其呼氣所含
        酒精濃度值為每公升0.26毫克，該數值之真正尚值確信
        。
    ２、再，異議人對於首開交通事故之發生是否擔負過失責任
        ，並無礙於其係在飲用酒類後之吐氣酒精濃度超過每公
        升0.25毫克之情形下仍駕車行駛之交通違規事實成立；
        至於異議人雖有因旨述酒後駕車行為，經警以其另涉犯
        刑法第185 條之3 之服用酒類不能安全駕駛動力交通工
        具而駕駛罪為由，移請臺灣板橋地方法院檢察署檢察官
        偵辦，嗣經該署檢察官以99年度偵字第14603 號偵查後
        ，以異議人所涉上開罪名，其犯罪事證仍有未足，難認
        有合於刑法第185 條之3 所定犯罪構成要件，而予不起
        訴處分確定，此參前列第(二)點之論述，自明，惟此並不
        影響異議人有首揭酒後駕車違規行為所應受之行政裁罰
        責任確立。
    ３、第按行為人駕駛汽車經測試檢定，其吐氣所含酒精濃度
        超過規定標準值未逾每公升0.02毫克，而未嚴重危害交
        通安全、秩序或發生交通事故，且情節輕微，以不舉發
        為當者，交通勤務警察或依法令執行交通稽查任務人員
        得對其施以勸導，免予舉發；執行前項之勸導，應先斟
        酌個案事實、違反情節及行為人之陳述，是否符合前項
        得施以勸導之規定，道路交通管理事件統一裁罰基準及
        處理細則第12條第1 項第12款、第2 項第1 款固分別定
        有明文，然而，徵諸如上各規定，係賦予警察執行交通
        違規稽查勤務時，得就個案之情節以為裁量，並非謂「
        行為人吐氣酒精濃度超過規定標準值未逾每公升0.02毫
        克」，即不予舉發處罰。是故，本案異議人經警施以酒
        測檢定結果，其酒測值為0.26mg/l，並無疑義，均詳如
        前述，依上揭規定，員警自得本於其所具執行交通稽查
        勤務法定職權之行使，斟酌本案事實及違反情節而掣單
        舉發。
(五)、承上，異議人劉嘉煌有首揭酒後駕車（酒測值為0.26mg/l）
    之違規行為，其事證至臻明確，原處分機關依所得證據，以
    原處分之一裁決，併同裁處異議人罰鍰1 萬5 千元，並吊扣
    其原持有普通重型機車駕駛執照12個月，及施以道安講習，
    本院審認原處分機關所為前述各裁罰內容，均適法無誤，自
    應予維持。綜前所論，本件異議人有道路交通管理處罰條例
    第35條第1 項第1 款規定之違規事實，原處分機關因據裁罰
    ，核無違法或不當；異議人首開聲明不服情詞，為無理由，
    應予駁回。
四、據上論斷，應依道路交通事件處理辦法第18條，裁定如主文
    。
中    華    民    國   100    年    1     月    25    日
                       交通法庭法  官   黎錦福
上列正本證明與原本無異。
如不服本裁定，應於裁定送達後5 日內敘明抗告理由，向本院提
出抗告狀。
                               書記官   蔡麗春
中    華    民    國   100    年    1     月    25    日